【裁判字號】    89,上訴,583
【裁判日期】    890531
【裁判案由】    詐欺等
【裁判全文】
臺灣高等法院臺南分院刑事判決          八十九年度上訴字第五八三號       潛
      上  訴  人
      即  被  告  乙  ○  ○
右列上訴人因詐欺等案件，不服臺灣臺南地方法院八十九年度訴字第一四五號中華民
國八十九年三月二日第一審判決（起訴案號：臺灣臺南地方法院檢察署八十八年度偵
字第一五二三三號），提起上訴，本院判決如左：
      主      文
原判決撤銷。
乙○○連續幫助意圖為自己不法之所有，以詐術使人將本人之物交付為常業，處有期
徒刑陸月。
      事      實
一、乙○○前與侯政步於民國（下同）八十七年間共同經營所謂「假消費、真刷卡」
    之放款業務，而於八十七年十二月三十日經警查獲（此部分業經判處有期徒刑一
    年十月，緩刑五年確定），仍不知悔改，嗣復另行起意，明知甲○○在台南市○
    ○路四一四號利用「南成精品服飾店」名義，經營「假消費，真借款」之地下錢
    莊業務，招攬持有聯合信用卡而急須用錢之人前往借款，而乘他人急迫之際，以
    實際上並無消費行為，而偽以刷卡消費之方式，貸與刷卡金額百分之八十八之現
    金，再製作不實之消費簽帳單，交刷卡人簽名後，佯為購物消費而彙送聯合信用
    卡處理中心請款，致使聯合信用卡處理中心及各信用卡發卡銀行陷於錯誤，而依
    刷卡金額交付款項，經營「假消費、真刷卡」之放款業務，藉此方式取得與貸放
    之原本顯不相當之重利，並以之為常業（甲○○此部分業經另案判決有期徒刑七
    月確定），乙○○即基於幫助甲○○之概括犯意，自八十八年一月間某日起至八
    十八年三月十七日止，先後多次介紹需錢急迫之人共五、六人向甲○○以前開方
    式「假消費、真刷卡」刷卡借款。嗣於八十八年三月十七日在台南市○○路四一
    四號經警查獲，並扣得甲○○用以經營前開業務之刷卡機四台、信用卡簽帳單多
    紙。
二、案經台南市警察局移送臺灣臺南地方法院檢察署檢察官偵查起訴。
      理      由
一、前開事實，業據上訴人即被告乙○○供承曾介紹客戶五、六人以前開方式向甲○
    ○刷卡借款等情不諱，核與甲○○於警訊時及偵查中供稱：伊一人經營前開借款
    業務，乙○○曾介紹客戶向伊借款等語相符，並有甲○○用以經營「假消費、真
    刷卡」業務之刷卡機四台、信用卡簽帳單多紙扣案可資佐證，甲○○因經營「假
    消費、真刷卡」之放款業務，亦經本院八十八年度上易字第一四七一號案判刑確
    定，有該刑事判決在卷可憑，且被告乙○○自警訊即一再陳明其於八十七年十二
    月三十日經查獲後即未再經營該業，故其嗣後介紹客戶向甲○○借錢，顯非沿續
    原來經營該業之犯意，其介紹客戶予甲○○，顯係對甲○○之前開犯行施以構成
    要件以外之助力，故其幫助犯行，事證明確，堪以認定。
二、核被告乙○○所為，係犯刑法第二百十六條、第二百十五條行使業務上登載不實
    文書罪、第三百四十條常業詐欺罪及第三百四十五條常業重利罪之幫助犯。刑法
    第三百四十條之常業詐欺罪，雖於八十八年二月三日修正並經總統公布，同年二
    月五日生效，而被告乙○○行為終了時間為八十八年三月十七日，應適用修正後
    之新法，無刑法第二條第一項規定法律有變更，得比較新舊法之問題，併予敘明
    。被告先後多次犯行，時間緊接，犯罪構成要件相同，顯係基於概括犯意反覆為
    之，應依刑法第五十六條連續犯規定論以一罪。又其所幫助之正犯甲○○所犯上
    開三罪間，有方法結果之牽連關係，應依刑法第五十五條規定，從一重按常業詐
    欺罪處斷，被告乙○○幫助其犯罪，亦應從一重論以幫助常業詐欺罪，依刑法三
    十條第二項規定按正犯之刑減輕之。原審以被告罪證明確，因予論罪科刑，固非
    無見。惟查被告所幫助之正犯甲○○判處有期徒刑七月確定，原判決竟對從犯之
    被告量處有期徒刑一年，量刑顯屬失衡；被告上訴意旨，指摘原判決量刑過重，
    自應由本院撤銷改判之。爰審酌被告犯罪之動機、目的、手段、所生危害及犯後
    態度尚稱良好等一切情狀，量處有期徒刑六月，以資懲儆。
四、據上論斷，應依刑事訴訟法第三百六十九條第一項前段、第三百六十四條、第二
    百九十九條第一項前段，刑法五十六條、第二百十六條、第二百十五條、第三百
    四十條、第三百四十五條、第五十五條、第三十條第二項，罰金罰鍰提高標準條
    例第一條前段，判決如主文。
本案經檢察官劉欽銘到庭執行職務。
中  華  民  國      八  十  九      年      五      月      三十一      日
                                臺灣高等法院臺南分院刑事第五庭
                                    審判長法官  茆    臺    雲
                                          法官  李    文    福
                                          法官  蔡    長    林
右正本證明與原本無異。
如不服本判決，應於判決送達後十日內向本院提出上訴狀，其未敘述理由者並應於提
出上訴狀後十日內向本院補提理由書（應附繕本）。
        法院書記官  李    培    薇
中  華  民  國      八  十  九      年      六      月        一        日
附錄本案論罪科刑法條全文：
刑法第二百十五條：
  從事業務之人，明知為不實之事項，而登載於其業務上作成之文書，足以生損害於
  公眾或他人者，處三年以下有期徒刑、拘役或五百元以下罰金。
刑法第二百十六條：
  行使第二百十條至第二百十五條之文書者，依偽造、變造文書或登載不實事項或使
  登載不實事項之規定處斷。
刑法第三百三十九條第一項
  意圖為自己或第三人不法之所有，以詐術使人將本人或第三人之物交付者，處五年
  以下有期徒刑、拘役或科或併科一千元以下罰金。
刑法第三百四十條
  以犯第三百三十九條之罪為常業者，處一年以上七年以下有期徒刑，得併科五萬元
  以下罰金。
刑法第三百四十四條
  乘他人急迫、輕率或無經驗貸以金錢或其他物品，而取得與原本顯不相當之重利者
  ，處一年以下有期徒刑、拘役或科或併科一千元以下罰金。
刑法第三百四十五條
  以犯前條之罪為常業者，處五年以下有期徒刑，得併科三千元以下罰金。


司法院資訊處製作；財團法人民間司法改革基金會備份。
